臺灣苗栗地方法院刑事判決　　　　　　　 96年度訴字第182號
公　訴　人　臺灣苗栗地方法院檢察署檢察官
被　　　告　丙○○
　　　　　　　　　　　號
指定辯護人　陳賜良律師
上列被告因毒品危害防制條例等案件，經檢察官提起公訴（95年
度偵字第4592號），本院判決如下：
    主  文
丙○○幫助施用第一級毒品，處有期徒刑陸月，如易科罰金，以
新台幣壹仟元折算壹日。又犯詐欺取財罪，處拘役貳拾日，如易
科罰金，以新台幣壹仟元折算壹日。
　　事  實
一、丙○○明知海洛因係毒品危害防制條例第2 條第2 項第1 款
    所規定之第1 級毒品，不得非法持有、施用。而丁○○本身
    有施用第1 級毒品海洛因之惡習，其因故獲悉丙○○有取得
    第1 級毒品海洛因之來源，即於民國95年7 月9 日某時，委
    由丙○○代其購買新台幣（以下同）3 千元之第1 級毒品海
    洛因以供施用，丙○○亦基於幫助丁○○施用第1 級毒品之
    犯意，於同日在苗栗市錢水艇遊樂場，由其以3 千元向綽號
    「財哥」之不詳姓名成年男子，購買第1 級毒品海洛因3 小
    包，並於次日即95年7 月10日上午在丙○○住處將該3 小包
    海洛因交與丁○○，以此方式幫助丁○○非法施用第1 級毒
    品，而丁○○因當場無現金，則以其所有三星牌手機作價3
    千元抵償丙○○代購毒品之費用。
二、丙○○取得上開手機後，發現上鎖無法使用，乃於同日（即
    95 年7月10日）傍晚前往丁○○位於苗栗縣後龍鎮東明里11
    鄰頂浮尾52號住處理論，恰丁○○外出，丙○○竟意圖為自
    己不法之所有，向丁○○之兄陳冠錡、母鄭色琴謊稱「丁○○欠我8 千元，並拿手機作為抵押」等語，陳冠錡、鄭色琴
    因而陷於錯誤，交付8 千元予丙○○，贖回上開手機，丙○○因此詐得8 千元。嗣丁○○返家，發現上情，亦前往丙○○住處理論，並向丙○○之母索回5 千元，丙○○知情後又
    憤而前往丁○○住處毀損門窗玻璃（毀損部分，已另案聲請
    簡易判決處刑），經鄭色琴發現後報警處理，始循線查悉上
    情。
三、案經苗栗縣警察局竹南分局報請臺灣苗栗地方法院檢察署檢
    察官偵查起訴。
    理  由
一、證據能力部分：
  (一)按被告以外之人於審判外之陳述，雖不符前4 條之規定，而
    經當事人於審判程式同意作為證據，法院審酌該言詞陳述或
    書面陳述作成時之情況，認為適當者，亦得為證據。當事人
    、代理人或辯護人於法院調查證據時，知有第159 條第1 項
    不得為證據之情形，而未於言詞辯論終結前聲明異議者，視
    為有前項之同意。刑事訴訟法第159 條之5 定有明文。查被
    告2 人及檢察官於言詞辯論終結前，對於卷內被告以外之人
    （含共同被告）之警詢筆錄等證據，均未聲明異議，應視為
    被告已同意以之作為證據，且經本院審酌後，認無不適當之
    情形，則本院調查之卷內證據均有證據能力，合先敘明。
  (二)辯護人為被告丙○○辯稱：被告警詢筆錄是受警察不正當或
    其他方式誘導，被告警詢筆錄無證據能力等語。惟證人即員
    警甲○○於本院審理時證稱：警詢時由我對被告詢問，另外
    一位同事乙○○紀錄，在製作筆錄時沒有兇被告，也沒有逼
    被告承認什麼事，沒有催被告趕快講一講，不然不讓他走，
    訊問過程中被告意識清楚等語（見本院卷第34至36頁）。證
    人即員警乙○○於本院審理時證稱：我是對被告警詢筆錄做
    紀錄，有照江警員所詢問內容紀錄，沒有跟丙○○說，你跟
    丁○○講的不一樣，如果講的一樣，就讓你走，製作筆錄過
    程中被告意識清楚等語（見本院卷第42至43頁）。是被告於
    警詢時並未遭員警以不正當之方式誘導，被告警詢筆錄記載
    之內容係按被告供述記載，且被告當時意識清楚，據此，被
    告之警詢筆錄即具證據能力。
二、訊據被告丙○○對丁○○有於95年7 月10日上午，持三星牌
    手機1 支至被告家中，將該手機交與被告抵償3 千元等情並
    不否認，惟矢口否認有交付3 小包之海洛因毒品與丁○○，
    辯稱：丁○○因欠伊3 千元，所以將該手機交與伊抵債，伊
    沒有交3 包海洛因毒品與丁○○等語，經查：
  (一)丁○○於95年7 月9 日託被告代購買3 千元之毒品海洛因，
    以供丁○○施用，丁○○於95年7 月10日上午8 時許至被告
    住處拿取，因丁○○無現金而以所有之三星牌手機1 支抵償
    該3 千元等情，業據被告於警詢時供稱：丁○○於95年7 月
    10日8 時許，拿他所有三星牌手機向我換3 包海洛因價值約
    3 千元，因9 日（即95年7 月9 日）丁○○拜託我先幫他購
    買3 千元海洛因，10日才要來我家拿，那知道他當天說沒錢
    ，就用手機抵押，該3 包海洛因係我至苗栗市錢水艇遊樂場
    ，向綽號「財哥」以3 千元購買後，轉讓給丁○○未抽任何
    利潤等語（見95年度偵字第4592號卷第8 至9 頁）。另證人
    丁○○於審理中證稱：95年7 月10日早上8 點，拿三星牌手
    機到後龍埔頂里丙○○家裡，跟他換3 包海洛因，是我主動
    聯絡，當時是去他家裡拿，那3 包打下去都有暈眩的感覺，
    我認為是海洛因沒錯等語（見本院卷第68至69頁）。就被告
    有於95年7 月10日上午8 時許，在被告住處2 樓交3 小包海
    洛因毒品於丁○○乙節，被告於警詢之供述與證人丁○○證
    述相符，足認被告確有於95年7 月10日上午8 時許，在住處
    2 樓交3 小包海洛因毒品於丁○○。而被告交付該3 包海洛
    因毒品與丁○○之原因，已據被告於警詢時供述明確，足認
    被告確因丁○○之拜託，而為丁○○購買3 千元之毒品海洛
    因，並於95年7 月10日上午8 時許將該3 千元之海洛因交與
    丁○○。
  (二)被告事後辯稱：未交付3 小包海洛因與丁○○，丁○○拿該
    三星牌手機至其家中，係為抵償先前積欠之3 千元等語，證
    人戊○○雖於本院證稱：於95年4 、5 、6 月間，曾看過丁○○在一位朋友彭仔住處外面，向被告借3 千元，但不知道
    丁○○後來有無還3 千元等語（見本院卷第48頁），然證人
    丁○○於本院證稱：從來沒有向被告借過錢等語（進本院卷
    第82頁）。證人戊○○上開證述與證人丁○○證述不符，是
    否可採已有疑義。又證人戊○○雖證稱，有見過丁○○向被
    告借3 千元，然證人戊○○不知丁○○有無還錢與被告，亦
    不知丁○○為何要於95年7 月10日拿三星牌手機1 支交與被
    告，是證人戊○○上開證述，尚不足以據為認定丁○○於95
    年7 月10日交三星牌手機1 支與被告，是否係作為清償積欠
    3 千元之用。再者，若丁○○積欠被告3 千元，而欲主動還
    款，當於身上確有3 千元現金，始會主動前往被告家中還款
    ，而95年7 月10日上午8 時許，丁○○身上既無現金3 千元
    可供償債，故丁○○實不可能主動前往被告家中，向被告表
    示要以手機1 支抵償先前積欠之3 千元。是應以被告於警詢
    中所稱，因丁○○於95年7 月9 日託其代購毒品，丁○○於
    95年7 月10日上午前來拿取，因無現金3 千元，丁○○始以
    其所有之三星牌手機1 支抵償等情，較為可採。
  (三)另證人丁○○確有施用第1 毒品海洛因之犯行，並於95年8
    月11日為苗栗縣警察局竹南分局後龍分駐所查獲，經採集丁○○尿液送驗結果，亦呈現可待因、嗎啡陽性反應，有苗栗
    苗栗縣警察局竹南分局偵辦毒品案件尿液鑑驗代碼對照表、
    中山醫學大學附設醫院檢驗科藥物檢驗中心之鑑驗報告各1
    紙在卷可證（見95年度偵字第4592號偵查卷第44 、45 頁）
    ，足認證人丁○○所述其有施用第1 級毒品犯行等情，可堪
    採信。
  (四)至公訴人認被告交付毒品與丁○○部分，係基於營利之意思
    等語，因認被告係犯毒品危害防制條例第4 條第1 項之販賣
    第1級毒品罪，惟查：
    1.按犯施用毒品（海洛因屬第一級毒品）之罪，供出毒品來
      源，因而破獲者，得減輕其刑，毒品危害防制條例第17條
      定有明文。可見施用毒品者之該項供述，乃有利於己之陳
      述，其證明力如何，固由法院本於確信自由判斷，但為防
      範施用毒品者作利己損人之不實供述，以邀減刑寬典，自
      須擔保該項供述之真實性，始得作為判斷之依據。故事實
      審法院仍必須調查其他證據，以資審認，必至因其他證據
      之證明力已可確信該項供述為真實而無合理之懷疑時，始
      得據為對他人不利之認定（最高法院95年度台上字第5707
      號判決要旨參照）。
    2.訊據被告始終否認有販賣第1 級毒品犯行，其於警詢時係
      供稱：因9 日（即95年7 月9 日）丁○○拜託我先幫他購
      買3 千元海洛因，10日才要來我家拿，那知道他當天說沒
      錢，就用手機抵押等語（見95年度偵字第4592號卷第8至9
      頁）。而證人丁○○於警詢、偵查中雖均證稱：以所有之
      三星牌手機1 支，向被告換得3 小包毒品海洛因等語。丁○○於本院審理時亦證稱：事前沒有叫丙○○幫忙調毒品
      等語（見本院卷第82頁）。惟證人丁○○就其如何向被告
      詢問有無毒品可供施用一節，證人丁○○於警詢時證稱：
      我是10日8 時至他住處，問他是否有毒品海洛因等語（見
      95 年 度偵字第4592號卷第36頁），證人丁○○於偵查中
      證稱：「（你怎麼知道他有？）我先打電話問他有沒有。
      」等語（見95年度偵字第4592號卷第61頁），證人丁○○
      前後證述不一，已有疑義。又證人丁○○確有遭被告毆打
      並砸毀住處玻璃等情，亦據證人丁○○證稱：「（被告有
      無打過你？）當天去我家敲玻璃時有打過。」等語（見本
      院卷第82頁），足見證人丁○○於偵查中及本院審理中，
      其與被告2 人間確已存有怨隙，證人丁○○之證詞是否因
      此而有偏頗，容有可疑。另被告雖於警詢時坦承有交付3
      小包海洛因與丁○○，並向丁○○收取三星牌手機1 之以
      供抵償，惟其稱：該3 小包海洛因係丁○○委託代買等語
      。又丁○○之證述既有上開瑕疵可指，是不得僅以丁○○
      之證述，即為被告有販賣海洛因行為之認定。綜合被告供
      述與證人丁○○之證述，起訴書所指被告販賣第1 級毒品
      部分，尚未達到令人確信為真實而無合理懷疑之程度。
    3.另證人丁○○於偵查中證稱：我不知道被告有在賣海洛因
      等語（95年度偵字第4592號卷第61頁），證人丁○○既未
      曾向被告購買海洛因，自不會未與被告談妥交易數量、價
      錢前，即至被告家中向被告表示要購買毒品，而丁○○竟
      直接前往被告住處拿取海洛因，顯見丁○○事前確有託被
      告代為購買供其施用之海洛因。是應以被告於警詢時所稱
      ：丁○○於前1 日即95年7 月9 日託其代購海洛因，約定
      於次日即10日去拿等語，較為可採。
    4.此外，復查無任何足以證明被告係意圖營利向「財哥」販
      入海洛因，再販賣與丁○○營利之積極證據，本案自屬不
      能證明被告有於上開時地販賣海洛因予丁○○之犯行。是
      以，起訴意旨認被告涉犯毒品危害防制條例第4 條第1 項
      之販賣第1 級毒品海洛因罪，尚有未洽，惟被告持有第1
      級毒品海洛因、交付該毒品予丁○○之基本事實同一，本
      院並於審理時告知變更罪名，不妨礙被告防禦權之行使，
      本院自應予審理，並變更起訴法條改依幫助施用第1 級毒
      品罪論處。
三、事實欄二之詐欺部分，業據被告於警詢、偵查中與本院審理
    時坦承不諱，被害人鄭色琴於偵查中指稱：他拿手機說丁○○欠他8 千元，我們就相信他，拿8 千元給他等語（見95偵
    字第4592號偵查卷第52頁），經核與被告供述相符，被告自
    白足堪採信。
四、核被告於事實欄一所為係犯刑法第30條第1 項前段、毒品危
    害防制條例第10條第1 項之幫助施用第1 級毒品罪；又被告
    於事實欄二所為係犯刑法第339 條第1 項之詐欺取財罪。至
    被告接受丁○○委託代其購得而非法持有第1 級毒品海洛因
    之行為，應為幫助施用第1 級毒品犯行所吸收，不另論罪。
    被告於事實欄一之犯行，公訴意旨認被告係犯毒品危害防制
    條例第4 條第1 項之販賣第1 級毒品罪嫌，尚有未洽，已如
    前述，惟被告持有、交付第1 級毒品海洛因予丁○○施用之
    社會基本事實相同，僅被告內部犯意不同，自應變更起訴法
    條，併此敘明。又被告所犯幫助丁○○施用第1 級毒品犯行
    部分，應按正犯之刑，減輕其刑。另被告所犯上開幫助施用
    第1 級毒品與詐欺罪之犯行，犯意各別，行為互殊，應予分
    論併罰。爰審酌被告竟以代買毒品之方式幫助他人施用第1
    級毒品，已戕害他人身心健康，危害社會秩序，及被告代買
    毒品之數量，暨犯後否認犯行之態度，另就詐欺罪部分坦承
    犯行、所得金錢僅5 千元，兼衡被告之智識程度、生活狀況
    等一切情狀，分別量處如主文所示之刑，並分別定其易科罰
    金之折算標準，以示儆懲。
據上論結，應依刑事訴訟法第299 條第1 項前段、第300 條，毒
品危害防制條例第10條第1 項，刑法第11條前段、第30條第1項
前段、第2 項、第339 條第1 項、第41條第1 項前段，刑法施行
法第1 條之1 第1 項、第2 項，判決如主文。
本案經檢察官林弘政到庭執行職務。
中　　華　　民　　國　　96　　年　　7 　　月　　5 　　日
                  刑事第三庭    審判長法　官  柳章峰
                                      法  官  林卉聆
                                      法  官　吳國聖
以上正本與原本無異。
如不服本判決，應於判決送達後10日內向本院提出上訴狀（應附
繕本）。告訴人或被害人如對於本判決不服者，應具備理由請求
檢察官上訴，其上訴期間之計算係以檢察官收受判決正本之日期
為準。
   　　                     　      　書記官　歐明秀
中　　華　　民　　國　　96　　年　　7 　　月　　5 　　日
論罪法條：
中華民國刑法第30條
（幫助犯及其處罰）
幫助他人實行犯罪行為者，為幫助犯。雖他人不知幫助之情者，
亦同。
幫助犯之處罰，得按正犯之刑減輕之。
中華民國刑法第339條
（普通詐欺罪）
意圖為自己或第三人不法之所有，以詐術使人將本人或第三人之
物交付者，處5 年以下有期徒刑、拘役或科或併科1 千元以下罰
金。
以前項方法得財產上不法之利益或使第三人得之者，亦同。
前二項之未遂犯罰之。
毒品危害防制條例第10條
施用第一級毒品者，處 6 月以上 5 年以下有期徒刑。
施用第二級毒品者，處 3 年以下有期徒刑。
